---
title: "Påvirker høyden inntekten?"
author:
- Sofie Brynjelsen
- Silje Marie Danielsen
classoption: twoside
output:
  html_document:
    df_print: paged
linestretch: 1.5
lang: nb-NO
scl: apa-no-ampersand.csl
frontsize: 12pt
---


```{r setup}
library(modelr)
library(ggplot2)
library(knitr)
library(tinytex)
library(tidyverse)
library(ggpubr)

```


#Introduksjon


#Statistikk

```{r my_data, cache=TRUE}
my_data <- modelr::heights
names(my_data)
```

#disruptiv statistikk
```{r}
heights$heightInt<- cut(heights$height, breaks=8)
kable(summary(heights[,1:4]))

```
```{r}
kable(summary(heights[,5:9]))
```
Vi velger å legge hovedvekt på sammenhengen mellom høyde og inntekt, samt se om sivilstatus og kjønn har en påvirking på inntekt. 
Det er 3402 menn og 3604 kvinner som deltok i undersøkelsen.
I kolonnen inntekt er gjennomsnittet relativt høyt forhold til medianen, kan forklares med at det er noen som tjener veldig mye, som utspiller til et høyt gjennomssnitt. 



#Plots
```{r}
ggplot(data=my_data, mapping=aes(x= height, y=income)) +
  geom_point()

```
  
Ser variablene ut til å være normal-fordelte eller kan en transformasjon være på sin plass?

Hvor kommer de svarte prikkene på rekke øverst i geom_point plottet fra?
De øverste prikkene er de som har høyest lønn. De har valgt å ta gjennomsnittet av de som har høyest lønn, derfor er de på likt nivå øverst i histogrammet. 

```{r}
ggplot(data=my_data, mapping=aes(x= height, y=income)) +
  geom_point()+
  ylim(0, 300000)
```
Her ser man hvordan histogrammet ser ut, dersom man ser bort i fra de som har den høyeste inntekten.

#Desnity plot
```{r}
ggplot(data=my_data)+
  geom_density(aes(x=height), fill="darkgreen") 
```
I Density plotet, hvor man har brukt variabelen høyde, kan man se at den er tilnærmet lik normalfordelt.  

```{r}
ggplot(data=my_data)+
  geom_density(aes(x=income), fill="darkgreen")
 
```
Videre ville vi se på varibelen inntekt i et density plot, hvor vi fant ut at denne ikke er normalfordelt.
Det vil i dette tilfellet være en fordel å gjøre en tranformasjon. 

```{r}
my_data_income<- my_data%>%
  dplyr::filter(income>30000)%>% 
dplyr::mutate(income_transf=log(my_data_income))+
income_transfer<- log(my_data_income)
  

```

```{r}
ggplot()+
  geom_point(data=my_data, mapping=aes(x = height, y = income, colour=factor(sex)))

```

I dette histogrammet har vi delt opp i kvinner og menn, for å se om det har en betydning på inntekt. 
På de prikkene øverst i histogrammet er det flest menn. 
Kvinnene som har vært med i undersøkelsen er relativt lavere enn mennene.
Kurven nedover på venstre side er ikke så bratt som på høyre side.


```{r}
library(dplyr)
my_data_fem <- my_data %>% dplyr::filter(sex=="female")
my_data_male<- my_data %>% dplyr::filter(sex=="male")

ggmen<- ggplot(data=my_data_male, mapping=aes(x=height, y=income, colour=factor(sex)))+
  geom_point()
ggwomen<- ggplot(data=my_data_fem, mapping=(aes(x=height, y=income, colour=factor(sex))))+
  geom_point()

ggarrange(ggmen, ggwomen, labels = c("ggmen", "ggwomen"), nrow=1)


```
I graf ggmen, er det flest menn i høyden 65 til 74.
Ser på grafen til høyre ser vi at flertallet av kvinner har en høyde på 60 til 70. 
Man kan også se at det er flere menn enn kvinner som har høy inntekt. 


```{r}
summary(my_data)

```


```{r}

ggplot()+
  geom_point(data=my_data,mapping= aes(x=height, y=income),alpha=0.3, shape=factor(if_else(sex=="male", "male","female")), size=2) +
  labs(colour = "marital",alpha= "height/income", shape=sex)

```


```{r}
#Regresjon
ggplot(data=my_data, mapping=aes(x=height, y=income))+
  geom_point()+
  geom_smooth(method="lm", se=FALSE)+
  geom_smooth(method= MASS::rlm, colour="Red", se=FALSE)
```

```{r}

g<- ggplot(my_data, aes(height,income))
q + geom_point()
q + geom_point(position="jitter")

q + geom_jitter(aes(colour=sex))

```


```{r}
box <- subset(heights, income > 0)
ggplot(box, mapping= aes(x=heightInt, y=income, colour=factor(sex)))+
  scale_y_continuous(trans = scales::log_trans())+ 
  geom_boxplot()+
  ylim(2000, 300000)


```
Boksene representerer 50% av observasjonene. 
Medianen er linjen som skjæreer gjennom boksen. 
linjene som er vertikale, repsenterer minimum og maximun av lønnen og fra hver sin side rep.
"Prikkene" er kalt for outliers og representerer de som har "uvanlig" høy eller lav inntekt i forhold til medianen. 
box 1: når x er 52,56. 
De fleste dataene er  innefor boksen, det vil si at standardavviket ikke er stort. 
Det vil si at avstanden i lønnsintekt mellom mennesker på 1,52 ikke er stor. 
Medianen blir høyere, når høyden øker. 
Det vil si lønnen øker jo høyere en blir.
Ved å se på kjønn som en faktor, kan vi se at mange menn har høyre lønn en kvinner.
```{r}
box <- subset(heights, income > 0)
ggplot(box, mapping= aes(x=heightInt, y=income, colour=factor(marital)))+
  scale_y_continuous(trans = scales::log_trans())+ 
  geom_boxplot()+
  ylim(0, 300000)
```
Hvis vi sammenligner de to boxene kan vi se at de ligger høyt på inntekt er menn, og det er et høyt antall av dem som er skilte.

```{r}
ggplot(data=my_data, mapping=aes(x=height, y=income, colour=factor(age)))+
  facet_grid(sex ~marital)+
  geom_point()
```
Ved å ta i bruk facet_grid kan vi se på om alder og sivilstatus har noe å si for hvor mye man tjener. 
ut i fra dataene kan man se en sammenheng mellom inntekt og sivilstatus. 
Det ser ut til at de som entene er single, gift eller skilt, har en høyere inntekt. 
Vi kan også se at mange av de som har høy inntekt har en alder på 50+.


```{r}
summary(lm(income~height, data=heights))
```
En ekstra inch vil gi en inntektseøkning på $2981. 

#Resultater



#Konklusjon


