---
title: "Påvirker høyden inntekten?"
author:
  - Sofie Brynjelsen
  - Silje Marie Danielsen
classoption: twoside
frontsize: 12pt
linestretch: 1.5
# output: html_notebook
#   pdf_document:
#     df_print: paged
#     toc: true
#     toc_depth:3
#     fig_height
  # html_document:
  #    df_print: paged
  #    toc: true
  #    toc_depth: 3
  #    toc_float: true
  # word_document:
  #     df_print: paged
  #     toc: true
  #     toc_depth: 3
lang: nb-NO
scl: apa-no-ampersand.csl
---


```{r setup}
library(modelr)
library(ggplot2)
library(knitr)
library(tinytex)
library(tidyverse)
library(ggpubr)

```


#Introduksjon


#Statistikk

```{r my_data, cache=TRUE}
my_data <- modelr::heights
names(my_data)
```

#disruptiv statistikk
```{r}
heights$heightInt<- cut(heights$height, breaks=8)
kable(summary(heights[,1:4]))

```
```{r}
kable(summary(heights[,5:9]))
```





#Plots
```{r}
ggplot(data=my_data, mapping=aes(x= height, y=income)) +
geom_point()


  
```
Ser variablene ut til å være normal-fordelte eller kan en transformasjon være på sin plass? 
Hvor kommer de svarte prikkene på rekke øverst i geom_point plottet fra?
De øverste prikkene er de som har høyest lønn. De har valgt å ta gjennomsnittet av de som har høyest lønn, derfor er de på likt nivå øverst i histogrammet. Det viser også at flertallet av de som tjener over gjennomsnittet er menn. 

```{r}
ggplot(data=my_data, mapping=aes(x= height, y=income)) +
geom_point()+
   ylim(0, 300000)
```

#Desnity plot
```{r}
# ggplot(aes(x=height))+
#   geom_density(fill=income, color= income, alpha=2000) +
#   theme_ipsum()



```


```{r}
ggplot(my_data, aes(x=weight, y=income)) +
  geom_line()+
  ylim(0, 300000)
```



```{r}
ggplot()+
geom_point(data=my_data, mapping=aes(x = height, y = income, colour=factor(sex)))



```
```{r}
library(dplyr)
my_data_fem <- my_data %>% dplyr::filter(sex=="female")
my_data_male<- my_data %>% dplyr::filter(sex=="male")

ggmen<- ggplot(data=my_data_male, mapping=aes(x=height, y=income, colour=factor(sex)))+
  geom_point()
ggwomen<- ggplot(data=my_data_fem, mapping=(aes(x=height, y=income, colour=factor(sex))))+
  geom_point()

ggarrange(ggmen, ggwomen, labels = c("ggmen", "ggwomen"), nrow=1)
```
```{r}
#Regresjon
ggplot(data=my_data, mapping=aes(x=height, y=income))+
  geom_point()+
  geom_smooth(method="lm", se=FALSE)+
  geom_smooth(method= MASS::rlm, colour="Red", se=FALSE)
```

```{r}
box <- subset(heights, income > 0)
ggplot(box, mapping= aes(x=heightInt, y=income, colour=factor(sex)))+
  scale_y_continuous(trans = scales::log_trans())+ 
  geom_boxplot()+
   ylim(2000, 300000)



```
Boksene representerer 50% av observasjonene. 
Medianen er linjen som skjæreer gjennom boksen. 
linjene som er vertikale, repsenterer minimum og maximun av lønnen og fra hver sin side rep.
"Prikkene" er kalt for outliers og representerer de som har "uvanlig" høy eller lav inntekt i forhold til medianen. 
box 1: når x er 52,56. 
De fleste dataene er  innefor boksen, det vil si at standardavviket ikke er stort. 
Det vil si at avstanden i lønnsintekt mellom mennesker på 1,52 ikke er stor. 
Medianen blir høyere, når høyden øker. 
Det vil si lønnen øker jo høyere en blir.
Ved å se på kjønn som en faktor, kan vi se at mange menn har høyre lønn en kvinner.
```{r}
box <- subset(heights, income > 0)
ggplot(box, mapping= aes(x=heightInt, y=income, colour=factor(marital)))+
  scale_y_continuous(trans = scales::log_trans())+ 
  geom_boxplot()+
   ylim(0, 300000)
```
hvis vi sammenligner de to boxene kan vi se at de ligger høyt på inntekt er menn, og det er et høyt antall av dem som er skilte.

```





```{r}
#ggplot(data=my_data, mapping=aes(x=height, y=income))+
#  facet_wrap(~cut_number(sex, n=2))+
#  geom_point(aes(colour = cut_number(sex, n=2)))+
#  geom_smooth(method= "lm", se=FALSE)

```


#Resultater


#Konklusjon


